【裁判字號】    95,訴,209
【裁判日期】    950628
【裁判案由】    贈與稅
【裁判全文】
臺中高等行政法院裁定
                                九十五年度訴字第二○九號
原      告  甲○○
訴訟代理人  丙○○
被      告  財政部臺灣省中區國稅局
代  表  人  乙○○
訴訟代理人  丁○○
上列當事人間因贈與稅事件，原告不服財政部中華民國九十五年
三月六日台財訴字第○九五○○○一八八七○號訴願決定，提起
行政訴訟，本院裁定如下：
    主  文
原告之訴駁回。
訴訟費用由原告負擔。
    理  由
一、按行政訴訟法第四條第一項規定：人民因中央或地方機關之
    違法行政處分，認為損害其權利或法律上之利益，經依法提
    起訴願而不服其決定者，得向高等行政法院提起撤銷訴訟。
    而此所謂之行政處分，依訴願法第三條規定係指中央或地方
    機關就公法上具體事件所為之決定或其他公權力措施而對外
    直接發生法律效果之單方行政行為。又行政機關以已有行政
    處分存在，不得任意變更或撤銷為原因，明示或默示拒絕當
    事人請求，甚至在拒絕同時為先前處分添加理由者，均屬重
    覆處分，不生任何法律效果，自非上述所謂之行政處分。又
    「原告之訴，有左列各款情形之一者，行政法院應以裁定駁
    回之。．．．十起訴不合程式或不備其他要件者。」行政訴
    訟法第一百零七條第一項第十款亦定有明文。
二、本件被繼承人賴水源於民國八十九年一月一日死亡，其繼承
    人（含原告共七人）未於規定期間內申報遺產稅，被告所屬
    大屯稽徵所（下均稱被告）乃於九十年五月七日逕行派查，
    核定遺產總額計新台幣（下同）一三、六三四、五九四元，
    免稅額七、○○○、○○○元，扣除額九、二八六、四○○
    元，課稅遺產淨額○元。復查得被繼承人原所有坐落台中縣
    烏日鄉○○○段二五○三之一及二六四六之一地號等二筆土
    地，於八十七年十月九日經公告徵收而由被繼承人領取補償
    費一二、六四四、一三六元，並於八十七年十一月廿六日以
    該補償費中七、六三八、九四二元代原告償還台中商業銀行
    借款，餘額五、○○五、一九四元則存入原告於該行活期存
    款帳戶，乃於九十二年四月三日以中區國稅大屯一字第○九
    二○○一一六八五號函知繼承人於十日內申報贈與稅。原告
    於九十二年四月十五日以資料準備不及為由，向被告申請延
    期申報，經被告以九十二年四月十八日中區國稅大屯一字第
    ○九二○○一四二六五號函准原告於文到十五日內補證，惟
    其逾期仍未補證，乃核定贈與總額一二、六四四、一三六元
    ，並以繼承人（含原告）為納稅義務人，核定補徵應納贈與
    稅額二、一五八、九一六元。原告不服，申經復查未獲變更
    ，提起訴願經財政部以原告訴願逾期為由，而以九十三年六
    月廿三日台財訴字第○九三○○一二一三六號訴願決定不受
    理，並因原告未再提起救濟而告確定。嗣原告於九十四年九
    月五日再向被告申請撤銷核定被繼承人賴水源之贈與稅處分
    （申請書日期為九十四年八月，未書何日），經被告以九十
    四年十月廿四日中區國稅大屯一字第○九四○○三○五九一
    號函否准所請，原告不服，提起訴願遞遭駁回，遂提起本件
    行政訴訟。
三、原告訴稱略以：按被繼承人生前受領之土地徵收補償費計一
    二、六四四、四三六元，嗣台中商業銀行因行使抵押權，方
    以其中七、六三八、九四二元代償原告之貸款餘額，被繼承
    人仍得向原告請求返還代為清償債務之款項，則該筆金額要
    非遺產及贈與稅法第五條第一項第一款所稱之贈與。又被繼
    承人於八十四年間即已預立遺囑將系爭補償費等遺產分配予
    各繼承人，該補償費除前揭代償金額外，剩餘款項五、○○
    五、一九四元雖存入原告之活期存款戶，然其中三、五○○
    、○五○元係轉匯另一繼承人賴敏川之帳戶，並由其領取。
    是該部分款項係屬賴敏川繼承之遺產，亦非贈與，被告應查
    明處理，方屬適法。另本件納稅義務人為被繼承人，繼承人
    為原告等七人，詎被告竟聽信另一繼承人賴秋東所言，僅對
    原告移送執行，當非適法，爰請求撤銷原處分（被告九十四
    年十月廿四日中區國稅大屯一字第○九四○○三○五九一號
    函）及訴願決定等語。
四、經查，被告以被繼承人賴水源於八十九年一月一日死亡，其
    繼承人（含原告共七人）未於規定期間內申報遺產稅，嗣查
    獲被繼承人生前領得之徵收土地補償費一二、六四四、一三
    六元，以七、六三八、九四二元代原告償還台中商業銀行借
    款，餘額五、○○五、一九四元則存入原告於該行活期存款
    帳戶，乃核定贈與總額一二、六四四、一三六元，並以繼承
    人（含原告）為納稅義務人，核定補徵應納贈與稅額二、一
    五八、九一六元。原告不服，申經復查未獲變更，提起訴願
    經財政部以原告訴願逾期為由，訴願決定不受理，又原告未
    再提起救濟而告確定，有復查決定書及訴願決定書在卷可稽
    （原處分卷一二八及一二二頁）。是被告核定原告系爭贈與
    稅之處分既已確定，原告於九十四年九月五日向被告申請撤
    銷核定被繼承人賴水源之贈與稅處分（同卷一五一頁），被
    告以九十四年十月廿四日中區國稅大屯一字第○九四○○三
    ○五九一號函覆略以：「主旨：有關台端申請撤銷本所核定
    被繼承人賴水源君之贈與稅處分乙案，於法不合，仍請依限
    繳納．．．說明：．．．二台端不服被繼承人賴水源八十七
    年度贈與稅之核定申請行政救濟乙案，業已經財政部．．．
    以訴願決定不受理確定在案．．．五．．．台端等為繼承人
    應就其未繳清稅款負清償之責。本所於九十二年六月廿六日
    以中區國稅大屯一字第○九二○○二四四五六號函送達繳款
    書，以台端為正本受文者，餘繼承人等為副本受文者，並合
    法送達在案。」（本院卷十四頁）被告以此函稱系爭贈與稅
    之處分業已確定，並對原告之申請書所載事由，雖敘述理由
    並否准其請，惟對系爭贈與稅處分之事實及法律狀況，並無
    新的評價或另增不利益變更，又被告該函說明欄第五項，亦
    僅對其原課稅處分即九十二年六月廿六日以中區國稅大屯一
    字第○九二○○二四四五六號函（原處分卷三一頁）關於送
    達及繳款義務人之事項予以說明，亦不對原告發生新的法律
    效果，依首開說明，被告該函係不具行政處分性質之重覆處
    分。是被告以該函拒絕原告申請撤銷系爭贈與稅即重為處分
    之申請，並非行政處分，本件原告請求撤銷被告該函，訴願
    決定雖於實體審理後予以駁回，並未為不受理決定，惟結論
    並無二致，仍應維持，故原告起訴請求撤銷被告該函及訴願
    決定，顯非合法，應予駁回。
五、依行政訴訟法第一百零七條第一項第十款、第一百零四條、
    民事訴訟法第九十五條、第七十八條，裁定如主文。
中    華    民    國    95    年    6     月    28    日
                第三庭審判長法  官   沈  應  南
                            法  官   林  秋  華
                            法  官   許  武  峰
以上正本證明與原本無異。
如不服本裁定，應於裁定送達後10日內以書狀敘明理由，經本院
向最高行政法院提起抗告（須依對造人數附具繕本）；並應預繳
送達用雙掛號郵票390元（34元及5元郵票各10份)。
中    華    民    國     95   年    7    月     4     日
                            書記官  陳  鼎  鈞


司法院資訊處製作；財團法人民間司法改革基金會備份。
